【裁判字號】    98,台上,3004
【裁判日期】    980527
【裁判案由】    違反毒品危害防制條例
【裁判全文】
最高法院刑事判決            九十八年度台上字第三００四號
上  訴  人  甲○○
                    巷6弄3號1樓
上列上訴人因違反毒品危害防制條例案件，不服台灣高等法院台
中分院中華民國九十八年三月三十一日第二審更審判決（九十八
年度重上更(二)字第七號，起訴案號：台灣台中地方法院檢察署九
十二年度偵續字第二０一號、九十三年度偵字第八０００號），
提起上訴，本院判決如下：
    主  文
上訴駁回。
    理  由
按刑事訴訟法第三百七十七條規定，上訴於第三審法院，非以判
決違背法令為理由，不得為之。是提起第三審上訴，應以原判決
違背法令為理由，係屬法定要件。如果上訴理由書狀並未依據卷
內訴訟資料，具體指摘原判決不適用何種法則或如何適用不當，
或所指摘原判決違法情事，顯與法律規定得為第三審上訴理由之
違法情形，不相適合時，均應認其上訴為違背法律上之程式，予
以駁回。本件上訴人甲○○上訴意旨略稱：警員持搜索票至甲○
○租屋處搜索時，非但喝令屋內全體人員俯趴地上，並上手銬，
甚至腳踹王嘉慶（已經先行判刑確定），致其大、小便失禁，此
情確有現場蒐證錄影可憑，分經王嘉慶及同在現場之王宏仁供證
綦詳，足見甲○○所稱：因見王嘉慶遭暴力相向，心生畏懼之餘
，始供承有參與王嘉慶販賣毒品之事之虛偽自白乙節，誠屬可信
。乃原審既不詳查所謂毒品交易之人、地、價格如何，復偏採警
局函覆搜索時未作現場錄影之說詞，竟在搜無任何毒品交易款項
之情況下，僅憑甲○○不具有證據能力之不實自白，遽論以共同
販賣毒品重罪，顯然未盡證據調查職責，又違背罪疑唯輕、無罪
推定法則，且違法採證，殊難甘服云云。惟查：證據之取捨、證
明力之判斷及事實之認定，俱屬事實審法院自由裁量判斷之職權
，此項職權之行使，倘不違背客觀存在之經驗法則或論理法則，
即無違法可言，觀諸刑事訴訟法第一百五十五條第一項規定甚明
，自無許當事人任憑己意，指摘違法，而資為上訴第三審之適法
理由。又同法第三百七十九條第十款所稱應於審判期日調查之證
據，係指與待證事實有重要關係，在客觀上認為有調查之必要性
，為認定事實、適用法律之基礎者而言。若事實業臻明確，即毋
庸為無益之調查，亦無未盡證據調查職責之違法情形存在。本件
原判決實係依憑甲○○迭在警詢及偵查中坦承確有受僱王嘉慶，
參與販賣第三級毒品Ｋ他命，聽命代為租屋及外送毒品給購買者
之自白（在第一審值日法官受理聲羈案訊問時，仍為相同意旨之
陳述）；共同正犯廖偉傑（已先判刑確定）在警詢、偵訊時，直
言甲○○確有幫王嘉慶外送毒品；王嘉慶供明僱用甲○○、廖偉
傑負責外送販賣毒品牟利，購買者多為酒店小姐各等語之證詞；
扣案之大量毒品（王嘉慶持有十三包，驗餘淨重二一四七．七六
公克；廖偉傑持有五包，驗餘淨重五００．二八公克；甲○○持
有一包，驗餘淨重一．七四公克，坦言係客人訂購後，臨時減量
交易所剩）；供販賣毒品聯繫用之行動電話七支、分裝用之電子
秤一個、研磨器一個、研磨缽一組、塑膠封口機一台、塑膠分裝
袋二大袋、塑膠盒三個；裝置毒品用之小背包一個；送驗確認毒
品為Ｋ他命之檢驗通知書、鑑定通知書等證據資料，乃認定甲○
○有原判決事實欄所載之犯行，因而撤銷第一審關於甲○○部分
之科刑判決，適用較有利於甲○○之行為時刑法規定，改判仍論
以共同連續販賣第三級毒品罪（處有期徒刑五年二月）。對於甲
○○僅承認持有毒品，而矢口否認犯販賣毒品重罪，所為因見警
員在查獲現場對王嘉慶、廖偉傑施暴，心生恐懼，始在警詢、偵
訊中為不實自白云云之辯解，如何係飾卸之詞，亦據卷內訴訟資
料，詳加指駁、說明。並指出王嘉慶、王宏仁所言現場警員施暴
情節多所矛盾，警局函覆搜索之時，根本未行錄影，相關諸人（
包含甲○○）直陳警詢及偵訊之際，皆無刑求之情，是甲○○之
自白，具有證據能力。復敘明因甲○○所述有關參與販賣毒品之
期間、次數，先後不一，爰依罪疑唯輕原則，從其最短、最少者
而為認定。所為之事實認定及得心證理由，俱有卷內各證據資料
可稽，乃綜合調查所得之各項直接、間接證據而為合理判斷，非
單憑自白為判決基礎，自形式上觀察，並未違背經驗法則、論理
法則。上訴意旨置原判決已明白論斷之事項於不顧，猶執陳詞，
仍為單純之事實爭辯，且非確實依據卷內訴訟資料而為指摘，殊
難認為已具備合法上訴第三審之形式要件。依上說明，應認其上
訴為違背法律上之程式，予以駁回。
據上論結，應依刑事訴訟法第三百九十五條前段，判決如主文。
中    華    民    國  九十八  年    五    月  二十七  日
                      最高法院刑事第十庭
                          審判長法官  花  滿  堂
                                法官  黃  正  興
                                法官  陳  東  誥
                                法官  林  錦  芳
                                法官  洪  昌  宏
      本件正本證明與原本無異
                                      書  記  官
中    華    民    國  九十八  年    六    月    二    日
                                                      K


司法院資訊處製作；財團法人民間司法改革基金會備份。
